臺灣臺北地方法院民事判決　　　　　　　96年度訴字第6211號
原　　　告　甲○○
被　　　告　社團法人國際獅子會台灣總會(即300複合區)
法定代理人　乙○○
訴訟代理人　粘舜權律師
訴訟代理人　吳茂榕律師
上列當事人間撤銷會議決議事件，本院於民國96年12月17日言詞
辯論終結，判決如下：
    主      文
被告於民國九十六年五月二十日下午二時召開之九十六年度會員
代表大會所為之決議應予撤銷。
訴訟費用由被告負擔。
    事實及理由
一、原告起訴主張：伊為被告於民國96年度會員代表大會之正代
    表，依被告總會章程第13條第1 項關於每10位獅友得推舉正
    代表1 人擔任會員代表，及第14條第1 項關於會員代表大會
    之決議，應以會員代表過半數之出席，除與會員權利義務有
    關重大事項之決議應以出席人數3 分之2 以上同意行之者外
    ，餘應以出席代表人數較多數同意行之之規定，被告於96年
    5 月20日當日召開之96年度會員代表大會（下稱系爭代表大
    會），至少應有1,850 位正代表出席，方符召集程序規定（
    包含以被告全國會員人數為35,000人計，所得推舉約3,500
    位之「正代表」及擔任過區總監之「當然正代表」約200 位
    ，共計3,700 位代表，半數約為1,850 位）。詎被告大會主
    席即第三人李元吉於明知系爭代表大會出席代表人數寥寥無
    幾情形下，仍逕行開會。伊當場雖屢次表示異議，並請求主
    席清點人數，惟會議主席李元吉均置之不理，並表示以「出
    席人數即法定人數」之方式進行表決當日所列之提案，則系
    爭代表大會決議方法已違反前揭章程第14條第1 項規定甚明
    ，爰依民法第56條第1 項規定，訴請撤銷系爭會員代表大會
    決議等語。並聲明如主文所示。
二、被告則以：原告所稱系爭代表大會決議方法違法云云，當屬
    誤會。蓋系爭代表大會當日報到人數眾多，被告考量作業上
    需求，乃將報到委由15個副區工作人員負責，該報到名冊於
    會議結束後，雖交由各區保管而未予收回，然會議當日出席
    人數均無不符規定之情形。且為使代表大會順利進行，被告
    於系爭大會前一日即96年5 月19日特別召開首席代表會議，
    會議中即確認系爭代表大會議事規則之「表決規定」為「出
    席人數即為法定人數」，並經載明於議事規則，則議事規則
    既已載明出席人數即法定人數，並經首席代表會議決議通過
    ，即生拘束力。因此系爭代表大會採出席人數即為法定人數
    之方式加以表決，自無會議決議人數不足之瑕疵問題，原告
    訴訟請求係無理由等語，資為抗辯，並聲明：駁回原告之訴
    。
三、兩造不爭執之事實：
  (一)原告為被告96年度會員代表大會正代表。因截至96年3 月31
    日止，被告300 區會員人數計35,315人，故依被告章程規定
    系爭代表大會應出席之正代表數至少為1,850 人（見本院卷
    第47頁背面）。
  (二)被告於96年5 月20日上午所召開乃年會，下午2 時許開始召
    開者方為系爭會員代表大會（見本院卷第47頁背面）。
  (三)系爭代表大會議事規則關於表決規定第1 項即規定「出席人
    數即為法定人數」等語（見本院卷第42頁）。
  (四)原告已於系爭代表大會進行時，針對會議之出席人數不足乙
    節表示異議（見本院卷第17頁）。
四、得心證之理由：
  (一)按總會之召集程序或決議方法，違反法令或章程時，社員得
    於決議後三個月內請求法院撤銷其決議，但出席社員，對召
    集程序或決議方法，未當場表示異議者，不在此限，民法第
    56條第1 項定有明文。而被告總會章程第14條規定：「會員
    代表大會之決議，以會員代表過半數之出席，出席代表人數
    較多數之同意行之。但... 與會員權利義務有關之重大事項
    之決議，應以出席人數3 分之2 以上同意行之。」有該總會
    章程在卷可按（見本院卷第6 頁）。查本件兩造不爭執截至
    96年3 月31日止，被告會員人數共計35,315人，故系爭代表
    大會至少應有正代表1,850 人出席，方達出席人數過半數之
    要求等情，是本件爭點應為：系爭代表大會是否有出席人數
    不符應出席人數二分之一之程序上不合法而應予撤銷之情形
    ？
  (二)次按當事人主張有利於己之事實者，就其事實有舉證之責任
    ，民事訴訟法第277 條前段定有明文。又各當事人就其所主
    張有利於己之事實，均應負舉證之責，故一方已有適當之證
    明者，相對人欲否認其主張，即不得不更舉反證（最高法院
    19年上字第2345號判例意旨參照）。本件原告主張系爭代表
    大會開會當日，出席人數未符合法定人數要求，業據其提出
    系爭代表大會會議紀錄、照片影本等件為證（見本院卷第9
    、10頁、第21至26頁），其中會議紀錄中關於提案第6 案表
    決人數記載「贊成106 人，反對27人，通過修正動議第二案
    」等語（見本院卷第25頁背面），另原告並於會議中要求主
    席清點人數及報告系爭代表大會之正確出席人數等語（見本
    院卷第22頁），堪認原告主張系爭代表大會出席人數有爭議
    ，伊已於系爭代表大會當場，就系爭代表大會決議方法表示
    異議等情為真。惟被告就其抗辯系爭代表大會確有超逾1,85
    0 名正代表出席乙節，迄本件訴訟言詞辯論終結，猶未能提
    出諸如系爭代表大會之報到卡及報到名冊等書證以資證明，
    自難令人信其抗辯為真實。
  (三)另系爭代表大會議事規則關於表決規定第1 項雖規定「出席
    人數即為法定人數」等語（見本院卷第42頁），惟被告自承
    該議事規則係於系爭代表大會召開前一日經首席代表會議議
    定，自非系爭代表大會真實情況之體現，且依原告提出被告
    不爭執真正之總會章程內容觀之，並無關於議事規則得變更
    章程規定決議方法之相關規定，參以該議事規則表決規定第
    2 項、第3 項並規定：「會議時，需有出席代表2 分之1 出
    席，始得開會」、「議事時，決議以出席代表較多數之同意
    行之」等語，堪認系爭議事規則仍與被告總會章程第14條關
    於決議方法之規定相符，而無變更章程規定之意。故被告僅
    以該議事規則規定「出席人數即為法定人數」乙節，逕謂系
    爭代表大會採出席人數即為法定人數之方式加以表決，並無
    會議決議人數不足之瑕疵問題云云，即無可取。
  (四)從而，原告以系爭代表大會不符章程規定出席人數要求，其
    決議方法違反章程規定為由，請求撤銷系爭代表大會決議，
    自為合法有據。
五、綜上所述，原告訴請撤銷系爭代表大會決議，於法有據，應
    予准許。
六、本件事證已臻明確，兩造其餘攻擊防禦方法及所提出之證據
    ，核與本件判決之結果無影響，爰不一一論述，併此敘明。
七、據上論結，本件原告之訴為有理由，依民事訴訟法第78條，
    判決如主文。
中　　華　　民　　國　　96　　年　　12　　月　　31　　日
                  民事第三庭    法　官　管靜怡
以上正本係照原本作成。
如對本判決上訴，須於判決送達後20日內向本院提出上訴狀。
中　　華　　民　　國　　96　　年　　12　　月　　31　　日
                    　　　　　　書記官　趙郁涵
